臺灣士林地方法院民事裁定　　　　　　　　 99年度破字第6號
聲　請　人　胡忠義
上列聲請人聲請宣告金樺憶實業有限公司破產事件，本院裁定如
下：
    主  文
聲請駁回。
聲請程序費用由聲請人負擔。
    理  由
一、本件聲請意旨略以：
  (一)聲請人為金樺憶實業有限公司（下稱金樺憶公司）之清算人
    ，於民國98年11月9 日就任，就任後清算金樺憶公司財產，
    原已製作資產負債表、財產目錄及存貨盤點明細表，並經股
    東承認。惟金樺憶公司於90年間向麗豐公司進貨新臺幣（下
    同）245 萬元部分，經國稅局認定並無進貨事實，故公司帳
    務須為相應之調整。即資產負債表上之存貨512 萬2,290 元
    部分，應沖減245 萬元，而僅有267 萬2,290 元；而90年間
    帳上所付款項245 萬元則應向股東王維君（下稱王維君）追
    索，並改列為「其他應收帳款」科目，然王維君已主張抵銷
    。又金樺憶公司於82年4 月1 日設立時，資本額為500 萬元
    ，但因產業景氣不佳，於86年前即累積虧損193 萬6,991 元
    ，至97年12月31日止累積虧損更達2,815 萬5,124 元，均係
    向王維君借貸款項用以繼續經營，惟借得款項亦已全數虧損
    。至存貨變賣部分，聲請人就任清算人後，原欲處理512 萬
    2,290 元之電子產品存貨，惟於99年1 月11日及1 月13日登
    報求售結果，均無人詢問，嗣於99年1 月22日函詢全亞冠公
    司是否有意購買，亦未獲回應。而電子產品存貨既已多年未
    售出，實際變現價值不高，即便得售，所得價款亦相當有限
    。
  (二)目前金樺憶公司之負債包括：稅捐債務486 萬7,851 元（其
    中24萬4,486 元為稅捐，其餘部分為罰鍰）；另對王維君負
    有借款債務1,867 萬8,810 元、應付薪資51萬8,127 元、員
    工伙食費1 萬8,180 元、預收而應退還益新國際科技有限公
    司貨款之499 萬2,320 元。資產部分則包括：銀行存款1 萬
    3,719 元、王維君保管之現金60萬元、存貨267 萬2,290 元
    （變現價值有待驗證）、對王維君之應收帳款245 萬元（業
    經王維君行使抵銷權）。故金樺憶公司已經有債務超過之情
    形，且有破產之實益。為此，依據公司法第113 條準用第89
    條規定，由清算人聲請宣告金樺憶公司破產。
二、按破產，對債務人不能清償債務者，宣告之。破產法第57條
    定有明文。所謂破產，乃於債務人不能清償債務時，為使全
    部債權人獲得平等滿足，對於債務人之總財產，由法院介入
    其分配過程之一般強制執行程序。法院宣告破產後，應選任
    破產管理人，並進行繁複之破產程序，破產程序之進行應支
    出相當之費用，顯可預期。而破產宣告後，如破產財團之財
    產不敷清償財團費用及財團債務時，法院因破產管理人之聲
    請，應以裁定宣告破產終止。破產法第148 條規定甚明。是
    則，如破產宣告後，破產財團之財產已不敷清償財團費用及
    財團債務，則其他破產債權更無法受償，破產程序之進行已
    無必要，故法院應依聲請宣告破產終止。倘於破產宣告前，
    已知債務人毫無財產，破產財團即不能構成，同理若破產財
    團雖勉可組成，然其尚不足清償破產程序之費用，無從依破
    產程序清理其債務時，參酌上述規定意旨，破產程序之進行
    亦無必要。亦即宣告破產事件，須破產人之財產扣除有別除
    權、優先債權及財團費用、財團債務後，尚有餘額可供債權
    人分配，方有宣告破產之實益。
三、聲請人陳報金樺憶公司財產包括：銀行存款合計1 萬3,719
    元、王維君保管之現金60萬元、商品存貨267 萬2,290 元（
    本院卷第142 頁、第143 頁）。惟查：
  (一)王維君為金樺憶公司之債權人，對金樺憶公司行使抵銷權，
    抵銷後對金樺憶公司之債權金額尚高達1,867 萬8,810 元，
    則聲請人主張王維君為金樺憶公司保管現金云云，已難認與
    常理相符。且聲請人自承：金樺憶公司資本額500 萬元早已
    虧損殆盡，於86年以前累積虧損193 萬6,991 元，截至97年
    12 月31 日累積虧損已達2,815 萬5,124 元等語（本院卷第
    6 頁），亦難信金樺憶公司尚有現金資產。復依金樺憶公司
    之資產負債表以觀，其94年、95年、96年、97年之銀行存款
    ，分別為9 萬5,419 元、7 萬2,336 元、7 萬2,336 元、4
    萬2,843 元（本院卷第104 頁至第107 頁），亦與聲請人所
    稱存款達70萬元左右，嗣其中60萬元交由王維君保管云云，
    有所不符。從而，聲請人陳稱金樺憶公司有現金60萬元交由
    王維君保管云云，不能認係破產財團。
  (二)商品存貨267 萬2,290 元部分：聲請人自承於99年1月11日
    、1月13日登報求售，均無人詢問，嗣於99年1月22日函詢全
    亞冠公司有無意願購買亦未據回應，該電子產品存貨多年未
    售出，實際變現價值不高，即便得售，所得價款亦屬有限等
    語（本院卷第7頁）。參諸電子產品更替率高，舊產品遭市
    場淘汰之速度甚快，及上開產品存貨確實乏人問津、不易變
    賣等情，尚難認其有何可組成破產財團之價值。
  (三)綜上，金樺憶公司財產包括僅有銀行存款1 萬3,719 元，堪
    認金樺憶公司實質上並無具有價值、可供組成破產財團之財
    產，顯然無從支應包含破產管理人之報酬等財團費用，其債
    權人亦無從依破產程序受償，尚難認有宣告破產之實益及必
    要。從而，聲請人聲請宣告金樺憶公司破產，為無理由，其
    聲請應予駁回。
四、依破產法第5 條、民事訴訟法第95條、第78條，裁定如主文
    。
中    華    民    國   100    年    4     月    26    日
                  民事第二庭  法  官  王怡雯
以上正本係照原本作成。
如對本裁定抗告，須於裁定送達後10日內向本院提出抗告狀。
中    華    民    國   100    年    4     月    27    日
                              書記官  林冠伶